【裁判字號】    94,訴,912
【裁判日期】    950209
【裁判案由】    給付租金等
【裁判全文】
臺灣臺南地方法院民事判決               94年度訴字第912號
原      告  甲○○
                        樓
            丙○○
被      告  乙○○
                        巷10.
訴訟代理人  林永發律師
上列當事人間請求給付租金等事件，經本院於民國95年1月16日
言詞辯論終結，判決如下：
    主  文
被告應給付原告甲○○新台幣肆拾柒萬陸仟零柒拾伍元，及自民
國94年7月23日起至清償日止，按週年利率百分之五計算之利息
。
原告其餘之訴均駁回。
訴訟費用由被告負擔百分之六十六，餘由原告負擔。
本判決第一項得假執行；但被告如於執行標的物拍定、變賣或其
他財產權執行程序終結前，以新臺幣肆拾柒萬陸仟零柒拾伍元為
原告甲○○預供擔保後，得免為假執行。
原告其餘假執行之聲請均駁回。
    事實及理由
一、原告甲○○起訴主張：
（一）被告乙○○於民國93年5月間，以每日租金新台幣（下同
      ）5,500元之價格向原告甲○○承租挖土機，有雙方於93
      年7月10日補訂之租賃契約書可稽。另有時亦向原告甲○○承租壓路機或卡車或鏟土機，雙方約定一個月結算一次
      ，原告甲○○於每月底發票請款，被告應於次月20日以一
      半現金一半票據（票期45天）之方式付款（稅額外加）。
      詎被告自93年8月l日起竟未依約給付款項，積欠原告甲○○93年8月份租金（含稅）101，892元、93年9月份租金（
      含稅）230,136元、93年10月份租金（含稅）99,947元、
      93年11月份租金（含稅）44,100元，以上共計476,075元
      ，原告甲○○自得依契約關係請求被告給付。
（二）另原告甲○○於93年9月間，代被告墊付13,500元之怪手
      作業等款項予訴外人盧正斌，基於無因管理或不當得利法
      則，原告甲○○亦得請求被告給付。
（三）以上款項共計489，575元，被告迄未清償，爰提起本訴，
      請求被告應給付489，575元及法定遲延利息等語。
（四）並聲明：(1)被告應給付原告甲○○489,575元，及自支付
      命令送達翌日起至清償日止，按週年利率百分之五計算之
      利息。(2)原告願供擔保，請准宣告假執行。
二、原告丙○○起訴主張：
（一）被告乙○○於93年9月間，向原告丙○○購買砂石，共計
      積欠原告丙○○砂石貨款232，500元尚未給付，有明細表
      及估價單可稽，爰依契約關係提起本訴，請求被告給付貨
      款等語。
（二）並聲明：(1)被告應給付原告丙○○232,500元，及自支付
      命令送達翌日起至清償日止，按週年利率百分之五計算之
      利息。(2)原告願供擔保，請准宣告假執行。
三、被告則以：
（一）原告甲○○請求租金部分：
      查承攬新竹縣峨眉鄉峨眉湖環湖自行車道工程係被告服務
      之年豐營造股份有限公司（下稱年豐公司），蔚山實業有
      限公司（下稱蔚山公司）則為次承攬人，被告係公司派在
      工地現場之監工，因此有關工地使用工具如挖土機之承租
      及工作簽認等事項，大多由被告代公司簽字。原告甲○○
      提出之挖土機租賃契約書承租人雖由被告簽名，惟其性質
      係代公司所簽，租金應由公司負責。之前的租金已由次承
      攬人蔚山公司給付，其後所積欠之租金亦應由公司負責，
      此由原告甲○○所提出之估價單上均以「年豐」為請求對
      象即可證明。被告為年豐公司之受僱人，自不負給付義務
      。
（二）原告丙○○請求砂石款部分：
      向原告丙○○購買砂石者係訴外人蔚山公司，並非本件被
      告，被告不負給付砂石款之義務。原告所提出之估價單上
      明載買受人係蔚山公司，雖簽收人有被告，然亦有蔚山公
      司之黃耀德簽收，足證買受砂石者係蔚山公司，並非被告
      ，被告是代公司簽收而已。
（三）被告係年豐公司之受僱人，有國稅局93年度綜合所得稅各
      類所得資料清單、年豐公司定期僱用契約書、離職證明書
      可稽。被告既非年豐公司之負責人，亦非蔚山公司負責人
      ，對該公司積欠之租金、砂石款應無給付義務等語，資為
      抗辯。
（四）並聲明：(1)駁回原告之訴。(2)如受不利判決，願供擔保請
      准宣告免為假執行。
四、兩造不爭執事項：
（一）原告甲○○在93年7月10日有簽立挖土機租賃契約書，由
      原告甲○○出租挖土機，供峨眉湖環湖自行車道工程使用
      ，租金自93年8月起至93年11月止共計476,075元，原告甲○○至今尚未領到租金。
（二）被告有在第一項93年7月10日之挖土機租賃契約書上簽名
      。
（三）原告甲○○提供第一項挖土機至上開工地時，有提供估價
      單給工地的人簽認，被告及訴外人黃耀德均有在估價單上
      簽名，估價單上受貨人記載為訴外人年豐公司。
（四）原告甲○○93年9月有代上開工地支付13,500元的怪手作
      業款項給訴外人盧正斌。
（五）原告丙○○曾於93年9月起至93年11月止，提供總價金232
      ,500元之砂石供上開工地使用。
（六）原告丙○○給付第五項之砂石時，有提供估價單給工地的
      人簽認，被告及訴外人黃耀德均有在估價單上簽名，估價
      單上受貨人記載為訴外人蔚山公司。
五、兩造爭執要點：
（一）被告是否為挖土機租賃契約之承租人？被告在挖土機租賃
      契約書上簽名是否是代理年豐與原告甲○○訂約？
（二）原告甲○○支付13,500元予訴外人盧正斌是否代被告支付
      ？或是代訴外人年豐公司支付給盧正斌之貨款？
（三）被告是否有向原告丙○○購買價金232,500元之砂石？該
      砂石之買受人是被告或是訴外人蔚山公司？
六、有關被告是否為系爭挖土機租賃契約之承租人部分：
    原告甲○○主張被告與其簽訂日期記載為93年7月10日之挖
    土機租賃契約書，由被告向原告甲○○承租挖土機等語，雖
    為被告所否認，辯稱：新竹縣峨眉鄉峨眉湖環湖自行車道工
    程係被告服務之年豐公司所承攬，蔚山則為次承攬人，被告
    係年豐公司之受僱人，系爭挖土機租賃契約係代公司所簽訂
    云云，惟查：
（一）按私文書經本人或其代理人簽名、蓋章或按指印或有法院
      或公證人之認證者，推定為真正，民事訴訟法第358條第1
      項定有明文。經查系爭挖土機租賃契約上承租人欄「乙○○」，係由被告本人所簽名，為被告所不爭執，則依上開
      民事訴訟法第358條第1項之規定，推定系爭挖土機租賃契
      約為真正。
（二）被告雖辯稱系爭挖土機租賃契約係其代公司所簽訂云云，
      惟查系爭挖土機租賃契約記載出租人為原告甲○○，承租
      人則為被告乙○○，租賃機械物為挖土機，出租時間自93
      年5月25日起，承租人同意給付出租人租金每日5,500元等
      語，有該挖土機租賃契約影本在卷可稽，依該挖土機租賃
      契約內容觀之，並無隻字片語顯示被告乙○○係代理訴外
      人年豐公司簽訂該契約，依一般經驗法則，苟被告乙○○
      係代理年豐公司與原告甲○○簽約，契約書上承租人欄位
      應記載為年豐公司，惟系爭挖土機租賃契約上承租人欄位
      係記載被告乙○○，可見先系爭挖土機租賃契約之承租人
      確為被告乙○○，並非訴外人年豐公司。
（三）被告雖舉證人丁○○之證言為證，辯稱丁○○是臻霖麗企
      業有限公司之負責人，該公司曾與年豐公司訂立工程合約
      ，亦係先以被告乙○○名義與該公司訂約後，再由年豐公
      司出名與該公司訂約云云，惟查證人丁○○到庭證稱臻霖
      麗企業有限公司在與年豐公司簽約之前，有先簽客戶訂購
      確認單，臻霖麗企業有限公司在該工地是負責涼亭及棧道
      ，與阿德（黃耀德）比較有關係，跟被告乙○○沒有關係
      等語，而證人丁○○所提出之客戶訂購確認單上，客戶名
      稱記載為年豐公司，並不是被告乙○○，此有該客戶訂購
      確認單影本在卷可稽，與上開系爭挖土機租賃契約記載承
      租人為被告乙○○，而不是年豐公司，二者並不相同，自
      難以證人丁○○所證述內容，引為對被告有利之證言。
（四）至於原告甲○○所提出之估價單上雖記載年豐公司，核其
      性質應僅係用以區別該工程係新竹縣峨眉鄉峨眉湖環湖自
      行車道工程，因上開自行車道工程原始係由訴外人年豐公
      司所承攬，故估價單上記載年豐公司，惟尚無法據此認定
      系爭挖土機租賃契約之承租人為訴外人年豐公司。
（五）綜上，系爭挖土機租賃契約既係由被告乙○○與原告甲○○所簽訂，且契約書上承租人亦係記載被告乙○○，可見
      租賃契約之當事人應係原告甲○○與被告乙○○，被告抗
      辯其非契約當事人，自不可採。從而原告甲○○本於租賃
      契約之法律關係請求被告應給付租金476,075元及法定遲
      延利息，依法有據。
七、有關原告甲○○支付13,500元予訴外人盧正斌是否代被告支
    付部分：
    原告甲○○主張其代被告支付13,500元予訴外人盧正斌是代
    被告所支付云云，惟為被告所否認，原告甲○○亦未能舉證
    證明該款項係代被告所支付，原告甲○○此部分主張，自不
    可採信。原告甲○○本於無因管理或不當得利法律關係，請
    求被告給付13,500元及法定遲延利息，自屬無據。
八、有關被告是否有向原告丙○○購買價金232,500元之砂石部
    分：
    原告丙○○主張被告向其購買價金232,500元之砂石，砂石
    都是被告打電話訂貨，價金也是與被告商定云云，惟為被告
    所否認，則依舉證責任分配原則，原告丙○○應就其與被告
    間有砂石買賣契約存在負舉證責任。原告丙○○雖提出估價
    單及送貨單為證，主張系爭砂石之買受人為被告，砂石送到
    工地也是被告簽收的云云，惟被告辯稱：貨是工地主任黃耀
    德叫的貨，價錢也是黃耀德議價的，送貨單有一部分是黃耀
    德簽的，有一部分是因伊在工地，故代蔚山公司簽的等語，
    原告丙○○主張系爭砂石是被告訂貨，價金也是與被告商定
    云云，既為被告所否認，原告丙○○復未能就此部分舉證證
    明，其主張系爭砂石的買受人為被告云云，自不可採。原告
    丙○○雖提出估價單及送貨單為證，惟經核對原告丙○○所
    提出之估價單及送貨單，其受貨人記載為「蔚山」，有部分
    為被告所簽名，有部分則為訴外人黃耀德簽名，有估價單及
    送貨單影本在卷可稽，尚難僅以估價單及送貨單上部分為被
    告所簽收，即認定買受人為被告。原告丙○○既未能舉證證
    明被告與其有砂石買賣契約存在，其請求被告應給付系爭砂
    石價金232,500元，及自支付命令送達翌日起至清償日止，
    按週年利率百分之五計算之利息，應屬無理由。
九、綜上所述，原告甲○○本於租賃契約之法律關係，請求被告
    應給付原告甲○○476,075元，及自支付命令送達翌日（即
    94年7月23日） 起至清償日止，按週年利率百分之五計算之
    法定遲延利息，應予准許，至於原告甲○○逾越此範圍之請
    求，為無理由，應予駁回。原告丙○○本於買賣契約之法律
    關係，請求被告應給付原告丙○○232,500元，及自支付命
    令送達翌日起至清償日止，按週年利率百分之五計算之法定
    遲延利息，亦為無理由，應予駁回。
十、原告雖陳明願供擔保，請准宣告假執行，惟本件原告甲○○
    勝訴部分，所命被告給付之金額未逾500,000元，依民事訴
    訟法第389條第1項第5款之規定，應依職權宣告假執行；被
    告陳明如受不利判決，願供擔保，聲請免為假執行，爰酌定
    相當擔保金額併准許之。至原告甲○○及丙○○敗訴部分，
    其假執行之聲請，已失所附麗，應併予駁回，附此敘明。
十一、兩造其餘攻擊或防禦方法及證據，經本院斟酌後，認為與
      本判決之結果不生影響，無逐一詳予論駁之必要，併此敘
      明。
十二、據上論結，本件原告之訴為一部有理由，一部無理由，依
      民事訴訟法第79條、第85條第1項前段、第389條第1項第5
      款、第392條第2項、第3項，判決如主文。
中    華    民    國    95    年    2     月    9     日
                  民事第二庭    法  官  翁金緞
以上正本係照原本作成
如對本判決上訴，須於判決送達後20日內向本院提出上訴狀
中    華    民    國    94    年    2     月    9     日
                                書記官  張豐榮


司法院資訊處製作；財團法人民間司法改革基金會備份。
